臺灣板橋地方法院交通事件裁定　　　　 96年度交聲字第330號
原處分機關　交通部公路總局臺北區監理所
異　議　人
即受處分人　甲○○
上列異議人即受處分人因違反道路交通管理處罰條例案件，對於
交通部公路總局臺北區監理所民國96年3月2日所為之北監自裁字
第裁40－C00000000號處分，聲明異議，本院裁定如下：
    主  文
原處分撤銷。
甲○○不罰。
    理  由
一、按汽車駕駛人駕駛汽車肇事致人受傷者，應即採取救護措施
    及依規定處置，並通知警察機關處理，不得任意移動肇事汽
    車及現場痕跡證據，違反者處新臺幣（下同）三千元以上九
    千元以下罰鍰。前項駕駛人肇事致人受傷而逃逸者，吊銷其
    駕駛執照；又汽車駕駛人，曾依本條例其他各條規定吊銷駕
    駛執照者，一年內不得考領駕駛執照。道路交通管理處罰條
    例第六十二條第三項、第四項、第六十七條第三項固分別定
    有明文。然須駕駛人有逃避上述義務及肇事責任之故意，始
    得歸責，換言之，駕駛人除客觀上有逃逸之行為外，主觀上
    尚須對其肇事致人受傷之事實有所認識；而道路交通管理處
    罰條例第六十二條第四項所稱之「逃逸」，係指駕駛人肇事
    後冀圖卸免責任，未為任何處理即為離去之情形，苟肇事駕
    駛人曾停車查看而為一定程度之處理，或依其具體事實可認
    並無脫卸責任之情形，縱有未依規定處理或其處理尚非得宜
    之狀況，仍與上開條文所定「逃逸」之情形不符，即不得以
    該條文處罰之。
二、本件原處分認異議人即受處分人甲○○駕駛車號七Ｃ─六八
    六一號自用小客車，於民國九十五年十二月八日下午五時十
    四分許，在臺北縣板橋市○○路○段三八巷一五六弄一○二
    號，肇事致人受傷而逃逸，經臺北縣政府警察局板橋交通分
    隊循線查獲掣單舉發。受處分人於應到案日期前提出申訴，
    經原處分機關函請舉發機關調查結果，仍認受處分人有上開
    駕車肇事致人受傷而逃逸之違規行為，原處分機關乃依道路
    交通管理處罰條例第六十二條第四項、第六十七條第三項及
    違反道路交通管理事件統一裁罰基準表規定，裁處罰鍰六千
    元，並吊銷駕駛執照一年。
三、異議意旨略以：異議人肇事後即下車查看，見對方倒地，一
    直留在現場協助處理，且同車友人有留下姓名、電話予到場
    警員，至傷者送醫後始行離去，並無逃逸之情事等語。
四、經查：
（一）異議人駕駛車號七Ｃ─六八六一號自用小客車，於上開時
      地，肇事致被害人蔡林槎受傷之事實，業據異議人供承不
      諱，並經本院依職權向臺北縣政府警察局板橋分局調取本
      件道路交通事故調查卷宗，有該卷所附之診斷證明書、道
　　　路交通事故現場圖、草圖各一紙、道路交通事故調查報告
　　　表（一）、（二）各一件、及事故現場暨監視器畫面翻拍
　　　照片十七偵附卷可稽，首堪認定。
（二）次查，據目擊證人諶鳳梅於警詢時證稱：肇事後，自小客
      車駕駛人有立即停車，但他有再稍微往前移動，下車查看
      阿婆的傷勢，並想移動受傷的阿婆，但被我阻止，因我已
      經叫救護車，該車是駕駛人自行移到路旁，且救護車到達
      現場時，因為會影響過往車流，所以救護員又叫駕駛人再
      往旁邊移動，當時車上有兩名乘客，肇事後他並沒有離開
      現場，車就停在路旁，經警方通知到案說明之甲○○，即
      是我親眼目賭當時之駕駛人、肇事後，阿婆的家屬、救護
      員及警員都到達現場圍在一起，我有提醒該車之駕駛人要
      好好處理這件車禍的後續情形等語，另證人即同車乘客吳
      世霧於警詢時證稱：「肇事後，我和駕駛人都有留在現場
      處理，關心對方的傷勢，警方到達現場前救護車已經到達
      現場，因為會妨礙交通，所以救護人員叫我們將車移動到
      路旁」、「肇事後，我和駕駛人甲○○即下車查看對方傷
      勢，當時是由一位路旁的女士打電話報警」、「肇事後至
      傷者送醫，耗時約二十多分鐘，我及甲○○都有在現場，
      事情處理到一半時，有一位中年男子到達現場，他有向警
      員或救護員表示傷者是她的母親。（問：警方調閱當時之
      採證相片，救護員送傷者上救護車時，除傷者之家屬外，
      尚有兩名男子，你可否辨識該兩名男子為何人？）該兩名
      男子，穿紅色背心的男子就是我吳世霧，紅白條紋衣服之
      男子是甲○○」等語，此核與異議人所述之情節悉屬相符
      ，並有現場暨監視器翻拍照片二幀（編號八、十七）在卷
      供佐，足見異議人所辯上情並非子虛，異議人於肇事後既
      有留於現場協助處理事故，俟警方及被害人家屬到達現場
      至被害人送醫為止始行離開，即難謂異議人有何逃避肇事
      責任之故意，雖其未當場向處理員警或被害人表明係肇事
      者，亦未留下個人聯絡資料之處理方式未臻妥當，然此僅
      涉是否符合刑法所定自首要件問題，尚非屬「逃逸」行為
      ，而與道路交通管理處罰條例第六十二條第四項之規定有
      間，自不得逕以該規定相責。
（三）準上所見，原處分機關未予詳查上情，遽依前開規定逕予
      裁處異議人罰鍰六千元，並吊銷駕駛執照一年，即有未洽
      ，無可維持。從而，本件聲明異議為有理由，原處分應予
      撤銷，併為異議人不罰之諭知，以昭審慎。
據上論斷，應依道路交通案件處理辦法第二十條前段，裁定如主
文。
中　　華　　民　　國　　96　　年　　6 　　月　　13　　日
                  交通法庭  法　官  劉  安  榕
上列正本證明與原本無異。
如不服本裁定，應於裁定送達後五日內向本院提出抗告狀。
                            書記官  楊  馥  如
中　　華　　民　　國　　96　　年　　6 　　月　　13　　日
